最　高　行　政　法　院　裁　定
　　　　　　　　　　　　　94年度裁字第02097號
抗　告　人　甲　○
抗　告　人　乙○○○
上列抗告人因與相對人桃園縣政府間有關核發證明事務事件，對
於中華民國93年8月31日臺北高等行政法院92年度訴字第3794號
裁定提起抗告，本院裁定如下︰
    主  文
抗告駁回。
抗告訴訟費用由抗告人負擔。
    理  由
一、按抗告法院認抗告為不合法或無理由者，應為駁回抗告之裁
    定。
二、本件抗告人甲○所有坐落桃園縣觀音鄉○○段三二三、三二
    三─二、三二三─四、三二三─五、三二三─六、三二三─
    八、三二三─九、三二三─十二、三二三─十三、三二三─
    十四、三二三─十五地號等十一筆土地，另抗告人乙○○○
    所有坐落桃園縣觀音鄉○○段三八三─十五、三八三─二九
    、三八三─一一三、三八三─一一四、三八三─一一五、三
    八三─一一六、三八三─一一七地號等七筆土地，共計十八
    筆土地（下稱系爭土地）前經桃園縣觀音鄉公所核發九十一
    年一月十日觀鄉農證字第一九六五一號農業用地作農業使用
    證明書（下稱系爭農業用地作農業使用證明書），嗣桃園縣
    觀音鄉公所以九十一年一月二十五日九一桃觀鄉農字第一六
    三八號函撤銷前揭證明書，理由略以：「．．．二、經查旨
    揭土地，已完成細部計畫，依法不得核發。」抗告人等提出
    異議，該公所再以九十一年三月十三日九一桃觀鄉農字第三
    ○四○號函撤銷前揭該所撤銷函。其後相對人桃園縣政府以
    系爭土地，因其使用分區○住○區○道路用地、加油站等，
    屬觀音（草漯地區）都市計畫已完成細部計畫之土地，並無
    農業發展條例施行細則第二項規定之適用，而以九十一年六
    月十七日府農務字第○九一○一二九四二九號函（下稱系爭
    函文一）請桃園縣觀音鄉公所撤銷該證明書，該函內容略以
    ：「．．．二、本案係為甲○、乙○○○君等二人檢具貴所
    核發之農業使用證明書，業經本府城鄉發展局查明尚無農業
    發展條例施行細則第二條第二款：『．．．依法應完成之細
    部計畫尚未完成，無法依變更后之用地使用．．．』，本案
    核發之農業使用證明是否有違誤乙節，經查依行政院農業委
    員會九○．四．一七（九○）農企字第九○○○一○一一九
    號函說明三明示應注意二點要項．．．，本案既經都市計畫
    主管單位認定尚無農業發展條例施行細則第二條第二項之情
    事，故本案請貴所撤銷原核發之農業用地作農業使用證明書
    （一九六五一號），並副知稅捐、地政、都計、農業單位配
    合辦理，以符規定。．．」抗告人等對相對人認定系爭地號
    所在屬細部計畫完成地區有爭議，復於九十一年九月十六日
    、九十一年十一月二十五日二次迭向相對人提出異議，經相
    對人一一函復在案，九十一年十一月二十五日抗告人等再向
    相對人提出異議，經相對人以九十一年十二月十一日府城都
    字第○九一○二六○八五五號函（下稱系爭函文二）復抗告
    人等：「主旨：臺端再次異議觀音（草漯地區）都市計畫為
    『已完成細部計畫』．．．說明：一、復臺端九十一年十一
    月二十五日異議書。二、臺端持有觀音鄉○○段三二三地號
    等壹拾捌筆土地，本府認定觀音（草漯地區）都市計畫已完
    成細部計畫之土地，且無農業發展條例施行細則第二條第二
    項規定之適用。三、本案本府先後於民國九十年十二月七日
    九十府城都字第二三三一二六號函、民國九十一年八月二十
    日府城都字第○九一○一三八九八○號函、民國九十一年九
    月二十四日府城都字第○九一○二○三四二九號函、民國九
    十一年十一月十一日府城都字第○九一○二三八七二六號函
    復在案。四、函復內容包括：該都市計畫為主要計畫與細部
    計畫合併擬定，屬已完成細部計畫；本府認定無適用農業發
    展條例施行細則第二條第二項規定。．．．」抗告人等不服
    ，就系爭函文一、二提起訴願，分別經內政部及行政院農業
    委員會決定駁回後，遂提起行政訴訟，求為判決：內政部九
    十二年六月二十日台內訴字第○九二○○○四五六三號訴願
    決定、行政院農業委員會九十二年六月十八日農訴字第○九
    二○一○八四八六號訴願決定及系爭函文一、二均撤銷。原
    法院以系爭函文一、二，均非行政處分，抗告人對之提起撤
    銷訴訟，不備起訴要件，顯非合法為由，駁回抗告人之訴。
三、抗告意旨略謂：相對人系爭函文一，雖係行文觀音鄉公所，
    然其函文內明示「請貴所撤銷原核發之農業用地作農業使用
    證明書（一九六五一號），並副知稅捐、地政、都計、農業
    單位配合辦理」，顯為行政處分，非如原裁定所稱僅為通知
    、單純事實之敘述、理由之說明或就法令所為之釋示而已，
    抗告人因系爭函文一致所請農業用地作農業使用證明書遭撤
    銷，權益受損，自得提起行政訴訟云云。按所謂行政處分，
    係指行政機關就公法上具體事件所為之決定或其他公權力措
    施而對外直接發生法律效果之單方行政行為而言（行政程序
    法第九十二條第一項規定參照）。至行政機關所為通知、單
    純事實之敘述、理由之說明或就法令所為之釋示，均非對人
    民之請求另有准駁，既不因該項說明而生法律上效果，即非
    行政程序法上之行政處分，人民對之提起撤銷訴訟，自非法
    之所許。又行政官署就其主管事務對所屬機關所為指示處理
    之命令，係屬上級官署對下級官署，本於職權所行之指揮監
    督，既非對人民所為之行政行為，更不因而對人民發生具體
    的法律效果，自不能認為行政處分（本院57年判字第178號
    判例參照）。查系爭函文一內容係相對人行文告知桃園縣觀
    音鄉公所請其撤銷系爭農業用地作農業使用證明書，相對人
    並未自行撤銷系爭農業用地作農業使用證明書，參酌上述判
    例意旨，系爭函文一對抗告人之權利尚不發生具體之法律上
    效果，自非行政處分，抗告人主張該函為行政處分，尚屬無
    據，從而，原法院以系爭函文一非行政處分，裁定駁回抗告
    人之訴，經核並無不合，其抗告難認有理由，應予駁回。
三、依行政訴訟法第104條、民事訴訟法第95條、第78條，裁定
    如主文。
中    華    民    國    94    年    10    月    13    日
                  第四庭審判長法  官　趙　永　康
                              法  官　鄭　淑　貞
                              法  官　黃　淑　玲
                              法  官　侯　東　昇
                              法  官　林  文  舟
以  上  正  本  證  明  與  原  本  無  異
中    華    民    國    94    年    10    月    13    日
　　　　　　　　　　　　　　　書記官　王　褔　瀛
